【裁判字號】    98,訴,2643
【裁判日期】    980902
【裁判案由】    搶奪等
【裁判全文】
臺灣臺中地方法院刑事判決              98年度訴字第2643號
公  訴  人  臺灣臺中地方法院檢察署檢察官
被      告  己○○
                    （現因另案在臺灣臺中監獄執行中）
上列被告因搶奪等案件，經檢察官提起公訴（97年度偵字第2367
0號），本院合議庭裁定由受命法官獨任進行簡式審判程序，判
決如下：
    主    文
己○○犯如附表所示之搶奪罪，均累犯，各處如附表所示之刑。
又竊盜，累犯，處有期徒刑伍月。應執行有期徒刑參年陸月，並
於刑之執行前，令入勞動場所強制工作，期間為參年。
    犯罪事實
一、己○○前曾於民國96年間因違反毒品危害防制條例案件，經
    本院判處有期徒刑8月確定，於97年4月15日因縮刑期滿而執
    行完畢。乃己○○出獄後不久，隨即於97年間犯加重竊盜等
    罪，經本院以97年度易字第4607號判處有期徒刑7月、7月、
    8月及7月確定，同年間復因違反毒品危害防制條例案件，再
    由本院以97年度訴字第4651號判處有期徒刑9月確定，上述
    各案並經定應執行有期徒刑2年7月確定（現正執行中）。然
    其已有犯罪之習慣，遂又意圖為自己不法之所有，並基於各
    別之犯意，於97年9月7日起至同年月20止之數日內，在如附
    表示之地點，一再利用不法腕力，徒手搶奪甲○○、乙○○
    、庚○○、戊○○及丁○○等人之皮包或金項鍊等財物，其
    各次犯行之時間、地點、被害人、行為態樣及所得財物，均
    詳如附表所載。其間己○○並另行意圖為自己不法之所有，
    於97年9月19日晚間10時許，在台中縣豐原巿新生北路201號
    前，以自備之鑰匙1支（未扣案）竊取簡源廷所騎用而停放
    在該處車牌號碼為KCC-659號之機車1部，後即騎乘此部機車
    實施如附表編號四、五所載之搶奪等犯行。嗣因庚○○遭搶
    後告知親戚，再為警方得悉後，循線調查己○○之友人張振
    廊，而確定己○○涉嫌如附表編號二、三所載搶奪乙○○及
    庚○○之財物，經通知己○○到場詢問，另由其主動告知如
    附表編號一、四、五之搶奪及上述竊盜等犯行而自首接受裁
    判，始查悉上情。
二、案經台中縣警察局東勢分局報請臺灣臺中地方法院檢察署檢
    察官偵查起訴。
    理    由
一、上開犯罪事實業據被告己○○於警詢、檢察官訊問及本院審
    理時均坦承無誤，而認罪在卷。經查：
  （一）被告所為如附表所示之普通搶奪等5件犯行，業據被害
        人甲○○、乙○○、庚○○、戊○○及丁○○等人於警
        詢時將其等於各該時地遭被告趁其不備，徒手搶奪其等
        皮包或金項鍊之過程詳述在卷，核與證人張振廊、徐速
        鴻於警詢時分別證稱即係被告對被害人乙○○、庚○○
        犯案之情節相符，復有被告對被害人乙○○、丁○○犯
        案前後騎乘機車行經附近路段而為監視器錄下畫面所翻
        拍之照片13張、被告帶同警方至各該犯罪地點勘查所拍
        攝之現場及牌照KCN-809號機車之照片共14張、牌照KCN
        -809號機車之車籍查詢-基本資料詳細畫面1紙等附卷可
        稽。
  （二）又被告向被害人庚○○搶奪所得之金項鍊1條，於得手
        後之同日即持往台中縣豐原巿中正路205號之金裕山銀
        樓出售給不知情之黃建濤，得款4萬1530元等情節，亦
        經證人黃建濤於警詢時證明無誤，並有金飾買入登記簿
        1紙附卷可佐。
  （三）再者，車牌號碼KCC-659號機車之使用人簡源廷係於97
        年9月19日晚間10時45分許，在台中縣豐原巿新生北路2
        01號前發現該部機車失竊，後為警方於同年9月26日晚
        間10時許，在台中縣潭子鄉○○路○段66號前尋獲等事
        實，則有證人簡源廷於警詢時之陳述及台中縣警察局車
        輛尋獲電腦輸入單1紙在卷可憑。
  （四）徵諸上開從其他方面調查所得之證據資料，可見被告自
        警詢時起迄本院審結時止所為坦承犯行之自白，應屬事
        實，亦可採為證據。惟被告供稱其乃在台中縣豐原巿豐
        中路19號前竊得車牌號碼KCC-659號機車乙節，與被害
        人簡源廷所證述係於台中縣豐原巿新生北路201號前失
        竊不符，然經參被害人戊○○遭搶奪之時間與上述機車
        失竊時相隔僅約1小時之久，且無其他事證可認該部機
        車係先為他人竊得棄置在豐中路19號前，才再為被告所
        竊得，故應即係被告在被害人所述地點竊得該部機車較
        為合理，乃採為認定此部分犯罪事實之基礎。
  （五）綜合前述，本件事證明確，被告所犯普通搶奪5件及普
        通竊盜1件等犯行，均已足可認定。
二、核被告己○○所為，係犯刑法第320條第1項之普通竊盜及第
    325條第1項之普通搶奪等罪。又如附表所示之搶奪5件及被
    告前開所犯之竊盜等各罪間，因犯意各別，行為互殊，應分
    論併罰。再者，被告曾於96年間因違反毒品危害防制條例案
    件，經本院判處有期刑8月確定，於97年4月15日因縮刑期滿
    而執行完畢之事實，有臺灣高等法院被告前案紀錄表、臺灣
    臺中地方法院檢察署刑案資料查註紀錄表等各1份附卷可按
    ，其受上述徒刑之執行完畢後，5年以內故意再犯本件有期
    徒刑以上之罪，為累犯，應就所犯各罪，均加重其刑。惟附
    表編號一、四、五之搶奪及前開竊盜等犯行，乃警方循線調
    查被告之友人張振廊而知其涉嫌附表編號二、三等搶奪案件
    ，經通知被告到場後，主動供述各該犯行進而接受裁判等事
    實，有證人張振廊及被告之警詢陳述附卷可參，符合自首之
    要件，爰就其所犯附表編號一、四、五之搶奪及前揭竊盜等
    部分，均依刑法第62條前段之規定減輕其刑，並皆先加後減
    之。爰審酌被告非僅素行不佳，又飛車搶奪婦女、弱勢老人
    等夾在腋下之皮包或穿戴在頸部之金項鍊，使各被害人受有
    不小之損害，並相當妨害一般人在外活動之安寧而危害社會
    治安匪淺，乃再考量其犯罪之動機、目的、手段、方法及坦
    承犯行之態度等一切情狀，就其所犯各罪分別量處如主文所
    示之刑及定其應執行刑。復查，被告於96年間因違反毒品危
    害防制條例案件，經判處有期徒刑8月確定，至97年4月15日
    執行完畢後，隨即於同年間犯加重竊盜等罪，經本院以97年
    度易字第4607號判處有期徒刑7月、7月、8月及7月確定，並
    另因違反毒品危害防制條例案件，再由本院以97年度訴字第
    4651號判處有期徒刑9月確定，上開案件經定應執行有期徒
    刑2年7月確定（現正執行中）等事實，亦有臺灣高等法院被
    告前案紀錄表、臺灣臺中地方法院檢察署刑案資料查註紀錄
    表等附卷可查。觀其於出獄後之97年間，包括本件在內，不
    斷犯案，然年紀尚輕，所犯又不外係施用毒品及財產犯罪之
    案件，顯然被告法治意識淡薄，又有毒癮之惡習，方頻頻實
    施財產犯罪，而以所得支應花費，致有犯罪之習慣。則若無
    適當之矯治，仍難期待被告日後重返社會時，能遠離犯罪，
    不再重蹈覆轍。故案經考量被告行為之常習性、嚴重性、危
    險性及對其未來行為之期待性，並依比例原則加以衡量後，
    為矯正被告偏差之人格及利用財產犯罪尋求經濟來源之惡習
    ，厥有必要促其養成勞動習慣，俾日後出監重返社會生活時
    ，能有謀生之技能，以免一犯再犯而危害社會治安，爰依刑
    法第90條第1項、第2項前段等規定，諭知於刑之執行前，令
    入勞動場所，強制工作，期間為3年。至被告竊取車牌號碼
    KCC-659號機車所使用自備之鑰匙1支，因無扣案，為免將來
    無從執行，不予宣告沒收。
據上論斷，應依刑事訴訟法第273條之1第1項、第299條第1項前
段，刑法第320條第1項、第325條第1項、第47條第1項、第62條
前段、第51條第5款、第90條第1項、第2項前段，刑法施行法第1
條之1第1項、第2項前段，判決如主文。
本案經檢察官丙○○到庭執行職務。
中    華    民    國    98    年    9     月    2     日
                  刑事第六庭    法  官  莊深淵
以上正本證明與原本無異。
如不服本判決應於收受判決後10日內向本院提出上訴書狀，並應
敘述具體理由；其未敘述上訴理由者，應於上訴期間屆滿後20日
內向本院補提理由書（均須按他造當事人之人數附繕本）「切勿
逕送上級法院」。
告訴人或被害人對於判決如有不服具備理由請求檢察官上訴者，
其上訴期間之計算係以檢察官收受判決正本之日期為準。
                                書記官  吳彩華
中    華    民    國    98    年    9     月    2     日
附錄論罪科刑法條
中華民國刑法第320條（普通竊盜罪、竊佔罪）：
意圖為自己或第三人不法之所有，而竊取他人之動產者，為竊盜
罪，處5年以下有期徒刑、拘役或 5 百元以下罰金。
意圖為自己或第三人不法之利益，而竊佔他人之不動產者，依前
項之規定處斷。
前二項之未遂犯罰之。
中華民國刑法第325條（普通搶奪罪）：
意圖為自己或第三人不法之所有，而搶奪他人之動產者，處6月
以上5年以下有期徒刑。
因而致人於死者，處無期徒刑或7年以上有期徒刑，致重傷者，
處3年以上10年以下有期徒刑。
第1項之未遂犯罰之。
附表：
┌──┬────┬────┬───┬────────────┬─────┐
│編號│犯罪時間│犯罪地點│被害人│   行為態樣及所得財物   │ 判決主文 │
├──┼────┼────┼───┼────────────┼─────┤
│    │97年9月7│台中縣新│甲○○│己○○意圖為自己不法之所│己○○意圖│
│    │日晚間8 │社鄉興安│      │有，騎乘不知情之其父劉昌│為自己不法│
│    │時20分許│路90之1 │      │耀所有車牌號碼為KCN-809 │之所有，而│
│    │        │號前    │      │號機車，自後靠近甲○○後│搶奪他人之│
│    │        │        │      │，忽以不法腕力搶奪甲○○│動產，累犯│
│    │        │        │      │夾在左腋下之皮包1個（內 │，處有期徒│
│一  │        │        │      │有現金新臺幣（下同）1千 │刑柒月。  │
│    │        │        │      │餘元、提款卡2張、國民身 │          │
│    │        │        │      │分證、健保卡及汽車駕駛執│          │
│    │        │        │      │照各1張），得手後將現金 │          │
│    │        │        │      │取出，其餘財物丟棄在台中│          │
│    │        │        │      │縣新社鄉食水嵙溪新盛橋下│          │
│    │        │        │      │。                      │          │
├──┼────┼────┼───┼────────────┼─────┤
│    │97年9月8│台中縣新│乙○○│己○○意圖為自己不法之所│己○○意圖│
│    │日6時35 │社鄉興安│      │有，騎乘前開牌照KCN-809 │為自己不法│
│    │分許    │路100號 │      │號機車，趁乙○○徒步行經│之所有，而│
│二  │        │前      │      │前址而不注意時，自後搶奪│搶奪他人之│
│    │        │        │      │乙○○戴在頸部約1兩重之 │動產，累犯│
│    │        │        │      │金項鍊1條（價值約3萬元）│，處有期徒│
│    │        │        │      │。                      │刑玖月。  │
├──┼────┼────┼───┼────────────┼─────┤
│    │97年9月 │台中縣東│庚○○│己○○意圖為自己不法之所│己○○意圖│
│    │11日下午│勢鎮東蘭│      │有，在上址前見年邁之歐恭│為自己不法│
│    │3時許   │路永盛路│      │偉1人獨坐在躺椅上休息， │之所有，而│
│    │        │196號之 │      │即趁其不備，徒手搶奪歐恭│搶奪他人之│
│三  │        │走廊前  │      │偉戴在頸部重約1兩餘之金 │動產，累犯│
│    │        │        │      │項鍊1條，並於同日持往位 │，處有期徒│
│    │        │        │      │在台中縣豐原巿中正路205 │刑拾月。  │
│    │        │        │      │號之金裕山銀樓出售給不知│          │
│    │        │        │      │情之黃建濤，得款4萬1530 │          │
│    │        │        │      │元。                    │          │
├──┼────┼────┼───┼────────────┼─────┤
│    │97年9月 │台中縣豐│戊○○│己○○意圖為自己不法之所│己○○意圖│
│    │19日晚間│原巿陽明│      │有，騎乘其所竊得車牌號碼│為自己不法│
│    │11時30分│街36號前│      │為KCC-659號之機車，尾隨 │之所有，而│
│四  │許      │        │      │戊○○所騎乘之機車，而趁│搶奪他人之│
│    │        │        │      │其不及反應時，徒手搶奪葉│動產，累犯│
│    │        │        │      │芊卉戴在頸部之金項鍊1條 │，處有期徒│
│    │        │        │      │（價值約5萬6000元）。   │刑捌月。  │
├──┼────┼────┼───┼────────────┼─────┤
│    │97年9月 │台中縣豐│丁○○│己○○意圖為自己不法之所│己○○意圖│
│    │20日9時5│原巿水源│      │有，騎乘所竊得之KCC-659 │為自己不法│
│    │分許    │路近豐東│      │號之機車，併行在丁○○所│之所有，而│
│五  │        │路口處  │      │騎乘之機車右側，而趁葉明│搶奪他人之│
│    │        │        │      │雪不注意時，忽然徒手搶在│動產，累犯│
│    │        │        │      │丁○○掛戴在頸部之金項鍊│，處有期徒│
│    │        │        │      │1條（價值約9000元）     │刑柒月。  │
└──┴────┴────┴───┴────────────┴─────┘


司法院資訊處製作；財團法人民間司法改革基金會備份。
